【裁判字號】    98,小上,22
【裁判日期】    980911
【裁判案由】    返還不當得利
【裁判全文】
臺灣彰化地方法院民事判決  98年度小上字第22號
上  訴  人  台灣電力股份有限公司彰化營業處
法定代理人  乙○○
訴訟代理人  蔡瑞煙律師
被上訴人    甲○○
上列當事人間請求給付貨款返還不當得利事件，上訴人對於中華
民國98年7月30日本院北斗簡易庭98年度斗小字第81號第一審判
決提起上訴，本院裁定如下：
    主  文
上訴駁回。
第二審訴訟費用新臺幣壹仟伍佰元由上訴人負擔。
    理  由
一、按對於小額程序之第一審裁判之上訴或抗告，非以其違背法
    令為理由，不得為之。上訴狀內應記載上訴理由，表明下列
    各款事項︰(一)原判決所違背之法令及其具體內容。(二)依訴訟
    資料可認為原判決有違背法令之具體事實。民事訴訟法第43
    6條之24第2項、第436條之25分別定有明文。又民事訴訟法
    第436條之32第2項規定，小額事件之上訴程序，準用同法第
    468條、第469條第1款至第5款規定。而依民事訴訟法第468
    條規定，判決不適用法規或適用不當者，為違背法令；依同
    法第469條規定，判決有該條所列各款情形之一者，為當然
    違背法令。是當事人對小額程序之第一審判決提起上訴，如
    依民事訴訟法第468條規定，以第一審判決有不適用法規或
    適用不當為理由時，其上訴狀或理由書應有具體之指摘，並
    揭示該法規之條項或其內容，若係成文法以外之法則，應揭
    示該法則之旨趣。倘為司法院解釋，或最高法院判例，則應
    揭示該判解之字號或其內容。如以民事訴訟法第469條第1款
    至第5款所列情形為理由時，其上訴狀或理由書，應揭示合
    於該條款之事實。上訴狀或理由書如未依此項方法表明，或
    其所表明者，顯與上開法條規定之情形不相合時，即難認已
    對於小額程序第一審判決之違背法令有具體之指摘，其上訴
    自難認為合法。
二、上訴人上訴意旨略以：
  (1)坐落彰化縣二水鄉○○段407地號土地（下稱系爭土地）雖
    為被上訴人私人所有，但都市○○○○○道路用地，並經彰
    化縣二水鄉○○○○○道路使用，上訴人係依規定向主管機
    關申准在該道路使用範圍內埋設配電地下電線，為依電業法
    第50條所賦予之無害通過權，且電業法第53條既明文規定「
    應按損害之程度予已補償」，此自屬損害補償性質之償金，
    非屬相當使用土地租金之性質，乃補償不能使用土地所致損
    害，而非使用土地之對價。上訴人既否認被上訴人受有損害
    ，被上訴人自應就其主張受損害之事實負舉證責任，原審於
    被上訴人未舉證證明受有損害，即逕以造成被上訴人相當於
    租金之損害，判令上訴人應予補償，自有判決適用電業法第
    53條規定不當及判決不適用證據法則之違背法令。
  (2)依公路法第2條、第30條第1項前段、公路使用規則第3條第1
    項第1款、第5條第1、2項、市區道路條例第2條、第16條前
    段之規定，皆明文限制公路所有權之利用，而不得自由使用
    收益，故在系爭土地已編列為都市○○道路用地，並開闢為
    道路使用之情形下，被上訴人雖為土地所有權人，然其所有
    權之利用已受前開公路法、公路用地使用規則、市區道路條
    例規定之限制，並不得自由使用收益，依通常情形已難認上
    訴人在道路下方埋設配電管線，有造成被上訴人之損害。且
    被上訴人又未舉證證明其實際上受有損害，所為之請求並無
    理由，原判決未予查明，徒引用都市計畫法第51條但書規定
    ，認為公共設施保留地仍得繼續為原來之使用或改為妨礙目
    的較輕之使用，並謂在不妨礙作為道路使用之情形下，被上
    訴人仍有使用收益之權，而受有相當於租金之損害，顯無視
    於被上訴人從無使用系爭土地之事實，益見原判決除有判決
    不適用公路法、公路用地使用規則、市區道路條例之違背法
    令外，並有判決適用都市計畫法第51條但書規定不當之違背
    法令。
  (3)依大法官會議釋字第400、440號解釋意旨，被上訴人所有之
    系爭土地，既經都市○○○○○道路用地，並開闢為道路使
    用，致其所有權之利用受有限制，而不得就系爭土地為違反
    公共使用之目的使用，所受之損失，自得依法請求政府機關
    給予補償或徵收，準此，系爭土地既經編定為道路用地，並
    開闢為道路使用，被上訴人所有權之行使已受有限制，並由
    公路主管機關代為管理系爭土地，補償之使用費亦由主管機
    關收取（公路法第30條第2項規定參照）。上訴人係為配合
    彰化縣二水鄉○○○○路排水溝工程，而依公路法第30條第
    2項、市區道路條例第8條規定，向主管機關二水鄉公所申請
    在文明路下方鋪設地下配電管線，乃原審未查明電業法第50
    條、第51條之區別，輕率引用第53條規定，命上訴人應給付
    被上訴人補償金，即有判決適用法規不當及判決理由矛盾之
    違法。
  (4)本件被上訴人並未舉證證明上訴人施設之地下管線，妨害其
    使用、收益系爭土地，致其受有損害，其依電業法第53條規
    定，請求上訴人予以補償，實無理由，原審判決難以甘服，
    爰依法提起上訴等語。
三、上訴人上訴理由，無非以被上訴人所有系爭土地已編列為都
    市○○道路用地，並開闢為道路使用，其所有權之利用已受
    公路法、公路用地使用規則、市區道路條例規定之限制，而
    不得自由使用收益，依通常情形已難認上訴人在道路下方埋
    設配電管線，有造成被上訴人之損害，且被上訴人又未舉證
    證明其實際上受有損害，而電業法第53條規定之補償，係以
    實際受有損害為前提，原審依電業法第53條規定，判決上訴
    人應予補償，實無理由。惟原審認定上訴人在被上訴人所有
    系爭土地下方埋設管線，依社會通常之觀念被上訴人因此受
    有損害，此係原審取捨證據及認定事實之職權行使，並無不
    當。此外，上訴人僅含糊主張原審未依法審酌公路法、公路
    使用規則、市區道路條例之規定，並未具體指明有何應適用
    法規未適用，而有違反法令之情事。綜上，經核上訴人之上
    訴理由，係就原審取捨證據、認定事實之職權行使，指摘其
    為不當，而未具體指出原審判決有何違背法令情事，更未指
    明原審判決所違反之法令條項或其內容，及依訴訟資料有何
    判決違背法令之具體事實，難認其已合法表明上訴理由。依
    首揭說明，本件上訴顯不合法，應予駁回。
四、結論：本件上訴為不合法，依民事訴訟法第436條之32第2項
    、第444條第1項前段、第95條、第78條、第436條之19第1項
    ，裁定如主文。
中    華    民    國    98    年    9     月    11    日
                  民事第二庭  審判長法  官  邱月嬌
                                    法  官  李言孫
                                    法  官  施錫揮
以上正本係照原本作成。
不得抗告。
中    華    民    國    98    年    9     月    11    日
                                    書記官  蕭秀吉


司法院資訊處製作；財團法人民間司法改革基金會備份。
